臺灣高等法院高雄分院刑事判決　　　　 95年度上易字第921號
上　訴　人
即　被　告　甲○○
上列上訴人因業務侵占案件，不服臺灣高雄地方法院95年度易字
第258 號中華民國95年10月31日第一審判決（起訴案號：臺灣高
雄地方法院檢察署93年度偵緝字第2448號、94年度偵字第14997
），提起上訴，本院判決如下：
    主  文
原判決關於業務侵占部分撤銷。
甲○○連續意圖為自己不法之所有，而侵占對於業務上所持有之
物，累犯，處有期徒刑拾月，減為有期徒刑伍月，如易科罰金，
以銀元佰元即新臺幣玖佰元折算壹日。
    事  實
一、甲○○於民國（下同）92年間因偽造文書案件，經臺灣高等
    法院以91年度上訴字第651 號判處有期徒刑6 月確定，於91
    年7 月31日易科罰金執行完畢。猶不知謹慎，因得知柏輝工
    程有限公司（下稱柏輝公司）因工程需要欲購買鋼捲，甲○
    ○向柏輝公司負責人陳學忠告知可為其購得鋼捲，柏輝公司
    即於92年6 月5 日，與甲○○經營之「HANWHA CORPORATION
    」公司簽訂名義上為買賣，實質上係由甲○○直接以柏輝公
    司名義在市場上蒐購鋼捲之契約，而為從事業務之人。柏輝
    公司因此先行支付新臺幣（下同）73萬5,000 元定金予甲○
    ○。惟甲○○竟基於意圖為自己不法所有之概括犯意，以下
    列方式代柏輝公司取得鋼捲後，利用業務上持有柏輝公司所
    有鋼捲之機會，將之連續侵占入己：
  (一)92年6 月6 日，甲○○代柏輝公司向建錩實業股份有限公司
    （下稱建錩公司）購得鋼捲7 顆（分別重1 萬850 公斤、9,
    020 公斤、9,050 公斤、1 萬680 公斤、1 萬970 公斤、1
    萬660 公斤、1 萬630 公斤，合計共重7 萬1,860 公斤）後
    ，柏輝公司隨與建錩公司簽訂買賣契約，並於同年6 月24日
    ，向台北國際商業銀行申請開出金額為380 萬8,580 元（含
    稅）之國內不可撤銷信用狀，交予建錩公司以支付貨款。同
    年6 月26日，甲○○代表柏輝公司至建錩公司驗收該批鋼捲
    後，即以柏輝公司名義將鋼捲寄存於建錩公司，而代柏輝公
    司持有該批鋼捲，建錩公司並開立鋼捲寄庫明細交予甲○○
    收受，甲○○則於當日將該寄庫明細傳真予柏輝公司。嗣甲
    ○○因見市場上鋼價上揚，圖謀將鋼捲變賣得利，竟基於圖
    為自己不法所有之概括犯意，未經柏輝公司同意，連續於同
    年8 月8 日、9 月3 日、9 月16日、9 月24日，以柏輝公司
    名義，分4 次向建錩公司領出該批寄庫之鋼捲後，變易持有
    為所有予以侵占入己，並指示建錩公司分批將上開鋼捲運往
    他處變賣得款花用。
  (二)92年9 月中旬，甲○○又代柏輝公司向崧原公司購得鋼捲1
    捲（重為9,250 公斤）。惟依柏輝公司當時工程進度，尚無
    立即使用該鋼捲之必要，故委請甲○○暫將鋼捲擇處寄放。
    ，甲○○即於同年9 月19日將該鋼捲寄放於松旺企業股份有
    限公司（下稱松旺公司），而代柏輝公司持有該鋼捲。嗣於
    取得松旺公司開立之寄庫明細後，旋於翌日（同年9 月20日
    ），藉口松旺公司無法代其加工鋼捲為由，將鋼捲領出後，
    變易持有為所有，將鋼捲載往不詳處所予以變賣。同時為掩
    飾上開犯行，甲○○尚將上開松旺公司開立之寄庫明細，傳
    真予柏輝公司，使該公司誤信鋼捲仍存於松旺公司。嗣因甲
    ○○至合約所定交貨期限，仍未能依約交貨，且多次藉故拖
    延交貨時間，柏輝公司始察覺有異，而與甲○○談判履行合
    約問題，甲○○乃承認其侵占犯行，始查知上情。
二、案經柏輝公司告訴臺灣高雄地方法院檢察署檢察官署偵查起
    訴。
    理  由
一、上揭事實，業據上訴人即被告甲○○（下稱被告）於本院審
    理時供承不諱，核與證人即柏輝公司負責人陳學忠於檢察官
    偵查中及原審審理時證述暨證人即松旺公司負責人郭松林於
    警詢時證述情節相符，復有被告與柏輝公司訂定之不鏽鋼捲
    買賣契約書1 紙、建昌公司買賣合約書及柏輝公司開立之國
    內不可撤銷信用狀、建錩公司銷貨單及寄庫明細1 紙、松旺
    公司寄庫明細1 紙附卷可稽。被告上開自白核與事實相符，
    自堪採信。本件被告確有將其業務上代柏輝公司持有之鋼捲
    侵占後予以變賣之事證明確，自應依法論科。
二、被告受柏輝公司託付從事於市場上購買鋼捲之業務，自屬從
    事於業務之人。其因執行為柏輝公司購買鋼捲之業務而持有
    之上揭鋼捲，變易持有為所有，予以侵占入己，所為係犯刑
    法第336 條第2 項之業務侵占罪。公訴意旨認被告所為應依
    刑法第335 條侵占罪處斷，尚有未洽，惟起訴事實相同，爰
    依法變更起訴法條。被告多次業務侵占行為，時間緊接，且
    所犯為構成要件相同之罪，顯係基於概括犯意為之，為連續
    犯，爰依修正前刑法第56條之規定論以一業務侵占罪，並依
    法加重其刑（被告行為後，刑法第56條連續犯之規定，業於
　　94年1 月7 日修正公布刪除，並於95年7 月1 日施行，則被
  　告之犯行，因行為後新法業已刪除連續犯之規定，此刪除雖
    非犯罪構成要件之變更，但顯已影響行為人刑罰之法律效果
    ，自屬法律有變更，依新法第2 條第1 項規定，比較新、舊
    法結果，仍應適用較有利於被告之行為時法律即舊法論以連
    續犯《最高法院95年第8 次刑事庭會議決議參照》）。又被
    告於92年間因偽造文書等案件，經臺灣高等法院以91年度上
    訴字第651 號判決判處有期徒刑6 月確定，於91年7 月31日
    易科罰金執行完畢之事實，有臺灣高等法院被告前案紀錄表
    1 份在卷可憑，其於有期徒刑執行完畢後，5 年內故意再犯
    本件有期徒刑以上之罪，係屬累犯，應依刑法第47條第1 項
    之規定加重其刑，並依法遞予加重其刑。
三、原審認被告罪證明確，予以論罪科刑，固非無見；惟查：(一)
    被告犯罪係在96年4 月24日之前，合於減刑條件，原審未及
    予以減刑，尚有未洽。(二)被告於本院審理時已與告訴人達成
    民事和解，並先行給付50萬元現金、50萬元支票，且提供土
    地供告訴人設定抵押，告訴代理人請求從輕量刑等情，原審
    未及審酌而量處較重之刑，亦有未洽。被告上訴意旨以原判
    決量刑過重，指摘原判決關於此部分不當，為有理由，本院
    自應將原判決關於業務侵占部分予以撤銷改判。審酌被告有
    償受託為人執行業務，本應為本人之利益敬謹將事，詎其竟
    為圖一己私利，將其業務上持有之柏輝公司鋼捲予以侵占變
    賣，使柏輝公司受有不輕之損害，其行為自屬不當，應受相
    當之譴責，惟其犯後於本院審理時坦承上開犯行不諱，並已
    與柏輝公司達成民事和解，先行給付50萬元現金，50萬元支
    票，且提供土地供告訴人設定抵押，告訴代理人並請求從輕
    量刑，給予被告自新之機會等情在卷（見本院卷第72頁）等
    一切情狀，爰量處有期徒刑10月。又被告犯罪係在96年4 月
    24 日 之前，且無不合於中華民國96年罪犯減刑條例所定不
    得減刑之情形，爰依該條麗規定減其宣告刑為有期徒刑5 月
    ，並依法諭知如易科罰金之折算標準。
四、被告被訴詐欺部分，業據原審判決無罪確定，本院爰不予論
    列，附此敘明。
據上論斷，應依刑事訴訟法第273 條之1 第1 項、第369 條第1
項前段、第364 條、第299 條第1 項前段、第300 條，刑法第2
條第1 項、第336 條第2 項、第47條1 項，修正前刑法第56條、
第41條第1 項前段，中華民國96年罪犯減刑條例第2 條第1 項第
3款 、第7 條、第9 條，修正前罰金罰鍰提高標準條例第1 條前
段、第2 條，判決如主文。
本案經檢察官許月雲到庭執行職務。
中　　華　　民　　國　　96　　年　　8 　　月　　22　　日
                  刑事第四庭    審判長法官　蕭權閔
                                      法官　陳吉雄
                                      法官　林水城
以上正本證明與原本無異。
本判決不得上訴。
中　　華　　民　　國　　96　　年　　8 　　月　　22　　日
　　　　　　　　　　　　　　　　　　書記官　劉博文
附錄本件判決論罪科刑法條：
刑法第336條第2項
（公務公益侵占罪、業務侵占罪）
對於業務上所持有之物，犯前條第 1 項之罪者，處 6 月以上
5 年以下有期徒刑，得併科 3 千元以下罰金。
